臺灣高等法院刑事判決　　　　　　100年度上更(一)字第164號
上　訴　人
即　被　告　李坤彬
選任辯護人　法律扶助顏瑞成律師
上列上訴人因毒品危害防制條例案件，不服臺灣士林地方法院98
年度訴字第72號，中華民國99年7月20日第一審判決（起訴案號
：臺灣士林地方法院檢察署97年度偵字第5267號），提起上訴，
經判決後，由最高法院發回更審，本院判決如下：
    主  文
原判決關於販賣第一級毒品海洛因、第二級毒品甲基安非他命予
鄭明竹部分撤銷。
李坤彬被訴販賣第一級毒品海洛因、第二級毒品甲基安非他命予
鄭明竹部分無罪。
    理  由
一、公訴意旨略以：被告李坤彬明知海洛因、甲基安非他命係毒
    品危害防制條例列管之第一級、第二級毒品，不得販賣，竟
    基於販賣之犯意，於民國97年3月17日凌晨2時許，以門號00
    00000000號行動電話與鄭明竹持用之門號0000000000號行動
    電話聯繫後，在臺北縣三重市「名爵旅社」，以新台幣（以
    下同）5萬6,000元之價格，販賣海洛因3小包（淨重5.11 公
    克）、甲基安非他命7小包（總純質淨重約18.04公克）予鄭
    明竹1次，惟鄭明竹僅給付7,000、8,000元予李坤彬。臺灣
    士林地方法院檢察署檢察官據報指揮警方於97年4月11日下
    午2時30分許，在位於新北市○○區○○路385號之嘉年華汽
    車旅館第207號房循線逮獲李坤彬，並扣得2萬8,600元、電
    子磅秤1臺、門號0000000000號行動電話1支（含SIM 卡）、
    海洛因2包（純質淨重3.91公克）、甲基安非他命3 包（純
    質淨重16.06公克），因認被告李坤彬所為涉犯毒品危害防
    制條例第4條第1項、第2項之販賣第一級、第二級毒品罪嫌
    等語。
二、按犯罪事實應依證據認定，無證據不得認定犯罪事實，又不
    能證明被告犯罪者，應諭知無罪之判決，刑事訴訟法第154
    條第2 項、第301 條第1 項分別定有明文；而認定犯罪事實
    所憑之證據，無論為直接或間接證據，其為訴訟上之證明，
    須於通常一般之人均不致有所懷疑，而得確信其為真實之程
    度者，始得據為有罪之認定，倘其證明尚未達到此一程度，
    而有合理之懷疑存在而無從使事實審法院得有罪之確信時，
    即應由法院為諭知被告無罪之判決（最高法院76年度台上字
    第4986號判例意旨可參）。再按毒品危害防制條例第17條第
    1項規定，犯同條例第4條至第8條、第10條或第11條之罪，
    供出毒品來源，因而查獲其他正犯或共犯者，減輕或免除其
    刑。則施用毒品之人如供出毒品之來源，有可能因而獲邀減
    輕或免除其刑之寬典，故其陳述須無瑕疵可指外，且為擔保
    持有或施用毒品者所稱其所買受毒品指證之真實性，尤應有
    足以令人確信其陳述為真實之補強證據，始能資為論罪之依
    據。因而，事實審法院必須調查其他證據以為補強，使其證
    明力達於一般人均不致有所懷疑而得確信其為真實之程度，
    始得據為對他人不利之認定。而關於毒品施用者其所稱向某
    人購買毒品之供述，必須補強證據佐證，係指毒品購買者之
    供述縱使並無瑕疵，仍須補強證據佐證，以擔保其供述之真
    實性，該所謂補強證據，必須與施用毒品者關於相關毒品交
    易之供述，具有相當程度之關連性，且足使一般人對於施用
    毒品者之供述無合理之懷疑存在，而得確信其為真實，始足
    當之（最高法院94年度台上字第7038號、94年度台上字第12
    18號等判決意旨參照）。
三、公訴人認被告李坤彬涉犯上開罪行，無非係以證人鄭明竹於
    警詢、偵查中之證述、臺灣士林地方法院檢察署97年度毒偵
    字第764、960號鄭明竹施用毒品起訴書、扣案之2萬8,600元
    、電子磅秤1臺、門號0000000000號行動電話1支（含SIM 卡
    ）、海洛因2包、甲基安非他命3包、法務部調查局濫用藥物
    實驗室97年6月6日調科壹字第09723026510號鑑定書、內政
    部警政署刑事警察局97年5月2日刑鑑字第0970055286號鑑定
    書等為主要論據。訊據上訴人即被告李坤彬固不否認為警查
    獲持有海洛因、甲基安非他命等毒品及電子磅秤之事實，堅
    決否認有何販賣第一級毒品海洛因、第二級毒品甲基安非他
    命予鄭明竹之犯行，辯稱：並未販賣毒品給鄭明竹等語。辯
    護人另辯以：鄭明竹於原審審理中已證稱毒品來源為綽號雄
    哥之人，並非被告，於其本身之毒品案件亦供稱97年3月17
    日查獲之毒品與被告無關，且稱警詢時係受警方不斷以供出
    被告即可與女友均獲交保，否則將移送偵辦之誘導，不堪威
    脅始虛稱毒品係購自被告等語。經查：
  (一)證人鄭明竹於警詢、偵查中雖均證稱：97年3月17日凌晨2時
    許，於三重市○○○路的名爵旅社向被告購買毒品，價格是
    5萬6000元，是買1錢海洛因（約3.6公克），安非他命則是4
    到5公克，因為伊最近沒錢，所以欠被告，伊僅施用一點點
    而已，伊都是以0000000000或公用電話撥打被告的00000000
     00電話等語（見偵字第5267號卷第18至20、58、92至93頁
    、偵字第4224號卷第96至97頁），然於原審審理時即翻異其
    詞，改證稱：警詢中提及97年3月17日在三重市○○○路名
    爵旅社向被告購買毒品，日子伊不確定，名爵旅社部分是警
    察問筆錄時，因伊與李坤彬很好，且為鄰居，警察問伊等平
    常會去的地方，伊說有時會去打電動，有時打電動很累，去
    旅館睡覺，警察是問伊與被告常出現的地方在哪裡，伊說不
    是在五股，就是在萬華的西昌街，或是三重名爵旅社，伊大
    致記得這幾個地方，警察要伊說東西就是向被告買的，因為
    伊自己有一條販賣第二級毒品的事情，自己怕事，警察跟伊
    講一講，後來伊就說不然就說被告好了，其實伊等只有一起
    施用過毒品而已等語（見原審卷一第267至268頁），而否認
    有向被告購買毒品，是證人鄭明竹於偵查中所證是否屬實，
    已非無疑。又臺灣士林地方法院檢察署檢察官對被告使用之
    0000000000號行動電話與證人鄭明竹使用之0000000000號行
    動電話聲請通訊監察，期間自97年3月6日上午10時起至97年
    4月4日上午10時止，並經原審法院依法核發97年度聲監字第
    000059號通訊監察書，准對被告使用之上開行動電話為通訊
    監察，至證人鄭明竹使用之上開0000000000號行動電話則因
    在他法院重覆監聽而駁回等情，業經本院調閱該通訊監察卷
    宗核對無誤，然該通訊監察卷宗內，並無證人鄭明竹以上開
    行動電話與被告聯絡，向被告購買毒品之通訊監察譯文，經
    本院向負責執行通訊監察之臺北市政府警察局大同分局及行
    政院海岸巡防總局第二海巡隊函查結果，亦均函覆稱：並無
    通訊監察譯文及錄音光碟可資提供，此有大同分局100年8月
    29日北市警同分刑字第10031609700號函及第二海巡隊100年
    9月5日洋局二偵字第1000022267號函可憑（見本院卷第90、
    92頁），是證人鄭明竹所稱：以電話與被告聯絡購買毒品事
    宜等語，亦與現存之通訊監察卷證不符。
  (二)證人鄭明竹為警於97年3月17日查獲時，扣得粉末3包經送鑑
    驗結果，均含海洛因成分，淨重合計5.24公克，純度28.99
    ％，純質淨重1.52公克；有法務部調查局濫用藥物實驗室97
    年4月28日調科壹字第09723021000號鑑定書在卷可稽（見偵
    字第960號卷第2頁）。另扣得之白色晶體7包經送鑑驗結果
    ，外觀型態均相似，經隨機抽取其中1包鑑定，檢出含甲基
    安非他命成分，測得甲基安非他命純度約79％，推估編號A1
    至A7所含甲基安非他命純質淨重18.04公克，亦有內政部警
    政署刑事警察局97年4月1日刑鑑字第0970045222號鑑定書在
    卷可稽（見偵字第4224號卷第65頁）。再證人鄭明竹被警查
    獲時經採集尿液送驗結果，呈現甲基安非他命、嗎啡陽性反
    應，雖有臺灣尖端先進生技醫藥股份有限公司97年3月26日
    濫用藥物檢驗報告可按（見毒偵字第764號卷第43頁），然
    此均僅能證明證人鄭明竹非法持有並施用第一、二級毒品之
    事實，尚難以之為被告販賣毒品予鄭明竹之佐證。
  (三)警方於97年4月11日查獲被告時，除扣得現金2萬8600元、電
    子磅秤1台及0000000000號行動電話1支外，另扣得粉末2包
    及淡黃色晶體3包，而所扣得粉末2包經送鑑驗結果，均含海
    洛因成分，淨重合計8.73公克，純度44.76％，純質淨重3.
    91公克，有法務部調查局濫用藥物實驗室97年6月6日調科壹
    字第09723026510號鑑定書在卷可稽（見偵字第5267號卷第
    121頁）；另扣案之淡黃色晶體3包經送鑑驗結果，外觀型態
    均相似，經隨機抽取其中1包，檢出含甲基安非他命成分，
    純度約89％，該3包含甲基安非他命純質淨重16.06公克，亦
    有內政部警政署刑事警察局97年5月2日刑鑑字第0970055286
    號鑑定書在卷可稽（見偵字第5267號卷第119頁），然被告
    辯稱：該海洛因及甲基安非他命是伊於97年4月10日4時許，
    在台北縣三重市○○路○段路邊，向綽號「阿志」者以8萬元
    購得，目的是供自己施用等語（見偵字第5267號卷第11頁）
    ，而被告之尿液經檢驗結果，確有甲基安非他命及嗎啡之陽
    性反應，亦有台灣尖端先進生技醫藥股有限公司2008年4 月
    25日濫用藥物檢驗報告可憑（見同上偵查卷第112頁），是
    被告辯稱：上開扣案之毒品係買來供自己施用等語，亦非無
    據。至扣案之現金2萬8600元及0000000000號行動電話，難
    認與被告是否販賣毒品予鄭明竹有何關連性。另扣案之電子
    磅秤1台，雖可供作為販賣毒品使用，然其扣押日期係97 年
    4月11日，與公訴意旨所指被告販賣毒品予鄭明竹之97年3月
    17日，相距達20多日，並無密切之關連性，自不足為本件被
    告前揭犯行之補強證據。
  (四)綜上，證人鄭明竹於警詢、偵查中所為之證述有前述瑕疵可
    指，且查無其他補強證據足資擔保其真實性，是無從相互補
    強利用，因認起訴意旨所指被告於97年3月17日販賣第一、
    二級毒品予鄭明竹之犯行，依檢察官之舉證，尚不能使本院
    獲得被告確有此等犯行之確切不移之心證，此外本院復查無
    其他積極證據足認被告有檢察官所指之上述犯行，揆諸上揭
    說明，自應就被告被訴於前揭時間販賣第一級毒品海洛因、
    第二級毒品甲基安非他命予鄭明竹之犯行，為無罪之諭知。
四、原審就此部分，未予詳查，遽為被告有罪之判決，尚有違誤
    。被告上訴意旨否認犯罪，為有理由，自應由本院將原判決
    此部分撤銷，諭知被告無罪。
據上論斷，應依刑事訴訟法第369條第1項前段、第364條、第301
條第1項，判決如主文。
本案經檢察官陳正芬到庭執行職務。
中    華    民    國   100    年    10    月    18    日
                  刑事第二十一庭審判長法  官  周政達
                                      法  官  江翠萍
                                      法  官  許永煌
以上正本證明與原本無異。
檢察官如不服本判決，應於收受送達後10日內向本院提出上訴書
狀，其未敘述上訴之理由者並得於提起上訴後10日內向本院補提
理由書（均須按他造當事人之人數附繕本）「切勿逕送上級法院
」。
被告不得上訴。
                                      書記官  賴資旻
中    華    民    國   100    年    10    月    18    日